【裁判字號】    99,台抗,638
【裁判日期】    990812
【裁判案由】    聲請假扣押
【裁判全文】
最高法院民事裁定              九十九年度台抗字第六三八號
再 抗告 人  乙○○
訴訟代理人  鄭瑞崙律師
上列再抗告人因與相對人甲○○間聲請假扣押事件，對於中華民
國九十九年三月十六日台灣高等法院裁定（九十九年度抗字第三
四六號），提起再抗告，本院裁定如下：
    主  文
再抗告駁回。
再抗告訴訟費用由再抗告人負擔。
    理  由
本件相對人主張伊夫即再抗告人與蕭雲怡通姦，向台灣台北地方
法院（下稱台北地院）聲請就侵權行為損害賠償新台幣（下同）
二百萬元、贍養費及夫妻剩餘財產分配一千五百萬元之請求，供
擔保對再抗告人之財產在一千七百萬元之範圍內為假扣押。台北
地院以九十九年度裁全字第四四五號裁定就侵權行為損害賠償部
分，准相對人以八十萬元或同額之無記名可轉讓定期存單供擔保
後，得對再抗告人之財產在二百萬元範圍內為假扣押，駁回相對
人其餘聲請。相對人不服，提起抗告，原法院以：依相對人所提
證據，堪認就其所欲保全強制執行之請求已有釋明，然上開證據
雖可釋明再抗告人無意向相對人清償債務，尚不足釋明再抗告人
有隱匿財產、浪費財產、增加負擔或就其財產為不利益處分之情
事，相對人就其假扣押原因之釋明仍有不足，惟既陳明願供擔保
以補釋明之不足，應准供擔保後為假扣押，從而台北地院裁定駁
回相對人就贍養費及夫妻剩餘財產分配部分之保全聲請，尚有未
洽。至相對人請求損害賠償部分，非屬民事訴訟法第五百二十六
條第四項所定請求範圍，台北地院就此酌定擔保金額八十萬元後
准為假扣押，核無過高等詞，認相對人之抗告為一部有理由，一
部無理由，因而裁定將台北地院上開裁定關於駁回相對人保全贍
養費及夫妻剩餘財產分配之假扣押聲請部分廢棄，准相對人供擔
保金額一百五十萬元後，得對再抗告人之財產在一千五百萬元範
圍內為假扣押，並駁回相對人其餘抗告（相對人未提起再抗告）
。
按請求及假扣押之原因應釋明之；前項釋明如有不足，而債權人
陳明願供擔保或法院認為適當者，法院得定相當之擔保，命供擔
保後為假扣押，民事訴訟法第五百二十六條第一項、第二項分別
定有明文。故債權人聲請假扣押應就其請求及假扣押之原因加以
釋明，兩者缺一不可。該項釋明如有不足而債權人陳明願供擔保
或法院認為適當者，法院始得定相當之擔保，命供擔保後為假扣
押。若債權人就其請求及假扣押之原因有一項未予釋明，法院即
不得為命供擔保後假扣押之裁定。此所謂請求之原因，依民事訴
訟法第五百二十二條第一項規定，係指債權人金錢請求或得易為
金錢請求之發生緣由；而假扣押之原因，依同法第五百二十三條
第一項規定，則指有日後不能強制執行或甚難執行之虞而言；所
謂不能強制執行，如債務人浪費財產、增加負擔，或就財產為不
利益處分、將成為無資力之情形等是；所謂恐難執行，如債務人
將移往遠方或逃匿。又稱釋明者，乃謂當事人提出能即時調查之
證據，使法院就其主張之事實，得生薄弱之心證，信其大概如此
而言。查相對人就再抗告人之財產聲請假扣押，業據提出戶籍謄
本、高雄市政府警察局左營分局文自派出所受理刑事案件報案三
聯單、談話錄音、再抗告人九十七年度綜合所得稅各類所得資料
清單、財產歸屬清單、保單憑證、網路資料及電子郵件為證。觀
諸上開書證，除足釋明相對人請求之原因外，依相對人製作之兩
造於九十九年二月四日電話談話錄音內容（見台北地院卷第八頁
、相對人所提聲證六之一錄音光碟）顯示：如相對人提告，再抗
告人即有遷往美國之意，此已有使法院產生薄弱之心證認為相對
人日後對再抗告人有不能執行或甚難執行之虞，應認相對人就請
求及假扣押之原因均已有釋明。從而原法院裁定將台北地院上開
裁定關於駁回相對人保全贍養費及夫妻剩餘財產分配之假扣押聲
請部分廢棄，准相對人供擔保後為假扣押，並駁回相對人就台北
地院裁定准其供擔保為假扣押部分之抗告，經核並無適用法規顯
有錯誤情事。再抗告意旨徒以再抗告人為義大醫院骨科部脊椎骨
科主任，擁有醫師執照及優渥、穩定、高薪之工作，具備一定程
度之社會地位，並無隱匿財產或移往遠地或逃匿無蹤之計劃云云
，指摘原裁定不當，聲明廢棄，非有理由。
據上論結，本件再抗告為無理由。依民事訴訟法第四百九十五條
之一第二項、第四百八十一條、第四百四十九條第一項、第九十
五條、第七十八條，裁定如主文。
中    華    民    國  九十九  年    八    月   十二   日
                      最高法院民事第二庭
                          審判長法官  吳  正  一
                                法官  陳  淑  敏
                                法官  阮  富  枝
                                法官  陳  國  禎
                                法官  許  正  順
本件正本證明與原本無異
                                      書  記  官
中    華    民    國  九十九  年    八    月  二十三  日
                                                    d

司法院資訊處製作；財團法人民間司法改革基金會備份。
